【裁判字號】    90,台抗,426
【裁判日期】    900830
【裁判案由】    遷讓房屋
【裁判全文】
最高法院民事裁定                                  九十年度台抗字第四二六號
    抗  告  人  甲○○○○○○.
    訴訟代理人  許麗紅律師
右抗告人因與相對人誠泰商業銀行股份有限公司間請求遷讓房屋事件，對於中華民國
九十年六月二十二日台灣高等法院裁定（八十九年度重再字第二四號），提起抗告，
本院裁定如左：
    主  文
抗告駁回。
抗告訴訟費用由抗告人負擔。
    理  由
本件原法院以：抗告人以台灣高等法院八十八年度重上字第五六號確定判決有民事訴
訟法第四百九十六條第一項第一款、第二款、第十二款、第十三款之再審理由，爰對
之提起再審之訴。惟按當事人以確定判決有民事訴訟法第四百九十六條第一項第一款
「適用法規顯有錯誤」之情形提起再審之訴者，應認其再審理由於裁判送達時當事人
即可知悉，故計算是否逾三十日之不變期間，應自裁判確定時起算，無同法第五百條
第二項但書再審理由知悉在後之適用，最高法院七十年臺再字第二一二號著有判例。
又以確定判決有民事訴訟法第四百九十六條第一項第二款「判決理由與主文顯有矛盾
」之情形提起再審之訴者，其再審理由同係判決送達當事人時即可知悉，亦無民事訴
訟法第五百條第二項但書規定之適用。又前訴訟程序最高法院駁回抗告人第三審上訴
之裁定（八十八年度台上字第三一一六號），其裁定正本已於民國八十九年一月四日
寄存於送達地之警察機關即文林派出所，製作送達通知書，黏貼於應受送達人住居所
門首，有該送達證書記載為憑，其寄存送達已屬合法，不因抗告人未至文林派出所領
取該裁定正本而受影響。是抗告人於八十九年十二月十一日依民事訴訟法第四百九十
六條第一項第一款、第二款規定提起再審之訴，以再審理由知悉在後，主張其再審並
未逾期云云，自不足採。再者，兩造於八十五年四月二十五日簽訂不動產買賣契約和
解書，該和解早在該事件起訴前之八十五年四月二十五日即已存在，抗告人為該買賣
契約之當事人，其主張於八十九年十一月十四日申請閱卷，始知悉有民事訴訟法第四
百九十六條第一項第十二款之再審理由云云，亦非可採。又抗告人依民事訴訟法第四
百九十六條第一項第十三款規定提起本件再審之訴，乃主張發見臺北郵局三十九支局
第四五○八號存證信函、臺灣臺北地方法院檢察署（下稱台北地檢署）檢察官八十九
年度偵字第七四八二號不起訴處分書、林義財之錄音存證、陳淑津之證明書等未經斟
酌或得使用之證物等情。然查，前開臺北郵局三十九支局第四五○八號存證信函，抗
告人於前訴訟程序之第一審言詞辯論終結前，即於八十七年三月二十四日提出於法院
，抗告人主張於判決確定後始發見該證物云云，殊非可信。又經調閱台北地檢署八十
九年度偵字第七四八二號偵查卷宗，該案不起訴處分書於八十九年十二月十五日送達
於抗告人，此有送達證書附於該案卷內足稽，該送達時點固在原判決確定之後，惟抗
告人遲至九十年二月八日始行起訴，依民事訴訟法第五百條第一項、第二項但書規定
，仍逾提起再審之訴之不變期間。另觀諸抗告人所提陳淑津名義之「證明書」，乃陳
淑津於八十六年四月二十六日出具交付抗告人收執者，抗告人既於是日即執有該紙證
明書，其未能舉證證明，徒空言主張原判決確定後始發見該紙證明書云云，亦乏所據
。至於「林義財之錄音存證」，抗告人自承其曾提出於台灣高等法院八十九年重上字
第九號民事事件送最高法院審理等情，經查，台灣高等法院重上字第九號民事事件於
八十九年十月二十四日函送最高法院審理，此有該院八十九年十月二十四日院賓民甲
字第七八○○號函稿一紙足按，足見抗告人在此之前即持有上述「林義財之錄音存證
」，其遲至九十年二月八日始以發見該證物為由提起再審之訴，依民事訴訟法第五百
條第一項、第二項但書規定，仍非合法云云。因認抗告人所提再審之訴不合法，爰予
以裁定駁回，於法核無不合。末查，抗告人於原法院係主張聲請調閱台北地檢署八十
九年度偵字第七四八二號偵查卷為其新證據，自與該案是否聲請再議無涉，併予明
。抗告論旨，指摘原裁定不當，求予廢棄，非有埋由。
據上論結，本件抗告為無理由。依民事訴訟法第四百九十二條第一項、第九十五條、
第七十八條，裁定如主文。
中      華      民      國     九十     年      八      月     三十     日
                              最高法院民事第五庭
                                  審判長法官  朱  錦  娟
                                        法官  顏  南  全
                                        法官  蘇  達  志
                                        法官  許  澍  林
                                        法官  陳  碧  玉
      右正本證明與原本無異
                                              書  記  官
中      華      民      國     九十     年      九      月     十一     日


司法院資訊處製作；財團法人民間司法改革基金會備份。
